臺灣臺南地方法院民事裁定  
111年度家親聲字第190號
聲  請  人  顏琳恩
兼代理人    顏大鈞

相  對  人  顏傳祥

代  理  人  蔡金津
上列當事人間請求減輕或免除扶養義務事件，本院裁定如下：
    主  文
聲請人乙○○、丙○○對相對人之扶養義務應予免除。
聲請程序費用由相對人負擔。
    理  由
一、本件聲請意旨略以：
  （一）聲請人之父親為相對人，有戶籍謄本可佐證，相對人本
        身具有頸椎中心脊隨症，於民國111年1月4日跌倒，造
        成頸椎受傷且椎間盤位移，生活無法自理，需人照顧及
        負擔養護費用。
  （二）聲請人乙○○自年幼就受母親一人辛苦獨自撫養長大，自
        從有記憶開始就不存在有父親的生活與記憶，目前接洽
        自由業業務，母親年紀已年邁，姊姊出嫁，每個月開銷
        的重擔也在聲請人乙○○一人身上，實屬無法再多出額外
        的負擔。
  （三）聲請人丙○○30幾年未曾與父親即相對人相見過，相對人
        未曾盡到為人父的責任，自小就是聲請人母親含辛茹苦
        拉拔帶大，現已知相對人情況，但根本沒受過相對人的
        扶養照顧，也無力有多餘的負擔，聲請人丙○○已為人妻
        為人母，尚有公婆及一幼女需照顧，聲請人母親年紀已
        年邁，前年剛動完巨大骨細胞腫瘤手術，已與聲請人乙
        ○○負擔一大筆費用，還在復健照護中，最早對相對人的
        印象只停留在幼兒園，相對人經常一身酒氣回家後對母
        親拳打腳踢，甚至拿過棒球棒打過母親肚子，那時年幼
        的聲請人丙○○早已心靈受創，後來知道相對人投資友人
        失敗欠了一筆債，再來相對人就消失在母親、聲請人丙
        ○○、乙○○的生活中，請法官明鑑免去扶養義務之責。
  （四）兩造已多年未曾互動，親子關係名存實亡，相對人過去
        狠心拋棄聲請人，未負起養育聲請人之責任，更對聲請
        人之身心造成莫大之傷害，而有無正當理由未盡扶養義
        務且情節重大之情形，為此爰依法聲明免除聲請人對相
        對人之扶養義務。
  （五）並聲明：如主文所示。
二、相對人則陳稱：對聲請人主張之事實沒有意見等語，並聲明
    ：同意聲請人之請求。
三、按直系血親相互間互負扶養之義務；負扶養義務者有數人而
    其親等同一時，應各依其經濟能力，分擔義務。受扶養權利
    者，以不能維持生活而無謀生能力者為限；前項無謀生能力
    之限制，於直系血親尊親屬不適用之，民法第1114條第1款
    、第1115條第3項、第1117條固有明文。惟按，受扶養權利
    者有下列情形之一，由負扶養義務者負擔扶養義務顯失公平
    ，負扶養義務者得請求法院減輕其扶養義務：一、對負扶養
    義務者、其配偶或直系血親故意為虐待、重大侮辱或其他身
    體、精神上之不法侵害行為。二、對負扶養義務者無正當理
    由未盡扶養義務。受扶養權利者對負扶養義務者有前項各款
    行為之一，且情節重大者，法院得免除其扶養義務，民法第
    1118條之1第1項、第2項亦有明定。
四、查本件相對人為聲請人乙○○、丙○○之父親乙節，業經聲請人
    提出戶籍謄本、戶口名簿影本等件為證，並有戶籍資料查詢
    表3件附卷可稽，堪予認定。又查相對人現年75歲，罹患頸
    椎損傷併中央脊髓症侯群等病症，生活無法自理，無工作收
    入，於109年度無申報所得，名下亦無財產，現經臺南市政
    府安置於臺南市私立存德老人養護中心等情，業經相對人提
    出診斷證明書影本1件為證，並經本院依職權調取相對人之
    稅務電子閘門財產所得調件明細表1件核閱綦詳，且有臺南
    市政府社會局111年3月24日南市社老字第1110417600號函1
    件在卷可憑，復為聲請人所不爭執，是堪認相對人已不能維
    持生活，揆諸前開規定，聲請人對於相對人自負有扶養義務
    。
五、又查聲請人主張相對人未曾扶養照顧聲請人，且相對人經常
    於酒後對其配偶即聲請人之母親甲○○施暴，於聲請人年幼時
    ，相對人即因欠債離家，數十年來未與聲請人來往互動之事
    實，有臺灣臺中地方法院86年度婚字第504號相對人與甲○○
    之離婚等事件民事判決在卷可憑，且為相對人所不爭執，是
    堪認聲請人主張之事實為實在。
六、綜上，相對人於聲請人尚未成年時，對於聲請人負有扶養義
    務，相對人卻無正當理由對聲請人未善盡扶養義務，且相對
    人曾對於聲請人之母親故意為身體上之不法侵害行為，情節
    堪屬重大，揆諸前開規定，現命聲請人對於相對人負扶養義
    務顯失公平，聲請人主張應免除渠對於相對人之扶養義務，
    自屬有據。從而，聲請人乙○○、丙○○依民法第1118條之1第2
    項之規定，請求免除渠對相對人之扶養義務，應予准許。
七、依家事事件法第125條、第104條第3項，裁定如主文。
中　　華　　民　　國　　111 　年　　10　　月　　 4　　日
                      家事法庭  法  官　葉惠玲   
以上正本係照原本作成。
如不服本裁定應於送達後10日內向本院提出抗告狀，並繳納抗告
費新臺幣1,000元。
中　　華　　民　　國　　111 　年　　10　　月　　4 　　日
                                書記官　陳玉芬